【裁判字號】    92,台上,2322
【裁判日期】    920430
【裁判案由】    重傷害
【裁判全文】
最高法院刑事判決                              九十二年度台上字第二三二二號
    上  訴  人  甲○○
               即陳威諾）男.
    選任辯護人  陳武璋律師
                張居德律師
右上訴人因重傷害案件，不服台灣高等法院台中分院中華民國八十九年十一月二十二
日第二審更審判決（八十九年度上更(一)字第一二五號，起訴案號：台灣台中地方法院
檢察署八十五年度偵字第一○六五六、一四六八七號），提起上訴，本院判決如左：
    主  文
原判決撤銷，發回台灣高等法院台中分院。
    理  由
本件原判決認定上訴人甲○○於民國八十五年五月二十九日上午六時三十分許，在台
中縣沙鹿鎮○○路十六之三號其住處前，因被害人蔡裕原不滿其西瓜園遭上訴人飼養
之狗破壞，前來理論，要求賠償，雙方一言不合發生爭執，蔡裕原先持其所攜帶之雨
傘，刺擊上訴人之左眼角內側，致其左眼內側挫傷瘀紫（蔡裕原傷害部分已判刑確定
），上訴人為反擊即將蔡裕原推倒，並基於傷害之犯意，自地面拾起約手掌般大小之
石頭，朝蔡裕原之左上臂毆擊，雙方在地面上扭打，上訴人之妻張貴菊及鄰人葉林碧
霞見狀，竟與上訴人基於共同傷害之犯意聯絡，將蔡裕原壓倒在地，由張貴菊搶下蔡
某所持雨傘，敲打其身體多處，葉林碧霞則徒手施予毆打（張貴菊、葉林碧霞傷害部
分已判決確定），上訴人在可預見以石頭打擊眼部，將產生視能毀敗之重傷害情況下
，仍基於重傷害之犯意，持該石頭朝蔡裕原之右眼及頭部等近處猛擊，致擊中其右眼
，造成蔡某右眼球破裂，右眼失明之重傷害，及頭部撞擊合併腦震盪、左肩後臂及右
前臂挫傷擦傷、右臉裂傷五乘以一公分、背部擦傷五乘以二及四乘以二公分、右手前
臂擦傷三乘以三公分、右肩擦傷三乘以二公分之傷害。嗣蔡裕原經送醫後，其右眼球
雖經手術縫補，然已喪失視覺而達於無法恢復之重傷害程度等情。因而撤銷第一審論
處上訴人傷害人之身體致重傷罪刑之判決，改判論處上訴人使人受重傷之罪刑，固非
無見。
惟查：（一）當事人或辯護人在審判期日前或審判期日，聲請調查之證據，如法院未
予調查，又未認其無調查必要，以裁定駁回之者，其所踐行之訴訟程序，自屬違法，
此項程序違法，如審酌案情並非無影響於判決，即足為原判決撤銷之原因。卷查上訴
人在原審之辯護人以蔡裕原具有農保身分，於八十一年七月間曾因右眼挫傷前往台中
縣沙鹿鎮光田綜合醫院急診治療等情，聲請原審向台中縣沙鹿鎮農會查詢蔡裕原於八
十一年是否曾以右眼挫傷申請農保給付及當時之眼睛視力是否已達毀敗程度，並調取
相關申請資料，原審雖曾向沙鹿鎮農會函查，但未經該農會函覆，即辯論終結，與未
予調查無異，其所踐行之訴訟程序，自屬違法；又蔡裕原是否曾於八十一年間以右眼
視能毀敗為由申請農保給付，與認定蔡裕原之右眼視能毀敗與上訴人之傷害行為是否
具有相當因果關係，至關重要；則原審此項訴訟程序之違背，顯不能謂於判決無影響
，自足為原判決撤銷之原因。（二）有罪之判決書，對於被告有利之證據不採納者，
應於理由內記載其理由，此為刑事訴訟法第三百十條第二款所規定。卷查證人葉林碧
霞在原審供稱：上訴人並未拿石頭打蔡裕原，現場亦未看到石頭等語（見原審更(一)卷
七五頁），乃屬有利於上訴人之證據，原判決既未予採納，復未於理由內說明其理由
，同有理由不備之違法。（三）第一審判決除上訴人部分外，尚有張貴菊、葉林碧霞
、蔡裕原、蔡篤華、蔡篤昌、蔡篤山、施堂科、蔡裕生等人部分，而原審審理、判決
範圍僅及於上訴人，其他均非其審判對象，乃原判決認為第一審關於上訴人部分之判
決不當，竟將全部予以撤銷，亦非適法。上訴人上訴意旨，執以指摘原判決違背法令
，非無理由，應認原判決仍有撤銷發回更審之原因。
據上論結，應依刑事訴訟法第三百九十七條、第四百零一條，判決如主文。
中      華      民      國    九十二    年      四      月     三十     日
                              最高法院刑事第八庭
                                  審判長法官  莊  登  照
                                        法官  洪  明  輝
                                        法官  黃  一  鑫
                                        法官  魏  新  和
                                        法官  林  秀  夫
      右正本證明與原本無異
                                              書  記  官
中      華      民      國    九十二    年      五      月      七      日


司法院資訊處製作；財團法人民間司法改革基金會備份。
